臺灣高等法院民事判決
109年度保險上字第8號
上  訴  人  王志豪  

訴訟代理人  謝秉錡律師
被  上訴人  華瀚保險經紀人有限公司

法定代理人  于居萍  

被  上訴人  陳彥慈  
共      同
訴訟代理人  廖世昌律師
            郭姿君律師
複  代理人  曾筱棋律師
被  上訴人  鄭為之  
訴訟代理人  陳彥均律師
上列當事人間請求損害賠償事件，上訴人對於中華民國109年3月
12日臺灣臺北地方法院108年度保險字第68號第一審判決提起上
訴，並為訴之追加，本院於109年11月4日言詞辯論終結，判決如
下：
    主      文
上訴駁回。
被上訴人鄭為之應給付上訴人新臺幣叁拾萬元，及自民國一０九
年七月十五日起至清償日止，按年息百分之五計算之利息。
其餘追加之訴駁回。
關於上訴駁回部分第二審訴訟費用，由上訴人負擔；關於追加之
訴部分，由被上訴人鄭為之負擔十分之一，餘由上訴人負擔。
    事實及理由
一、在第二審為訴之變更或追加，非經他造同意，不得為之。但
    請求之基礎事實同一者，不在此限，民事訴訟法第446條第1
    項、第255條第1項第2款定有明文。上訴人於原審起訴主張
    依民法第184條第2項、第188條、第224條規定，請求被上訴
    人連帶賠償新臺幣（下同）300萬元本息；於本院追加主張
    伊與被上訴人鄭為之有委任關係，因鄭為之有過失，致伊發
    生保險事故時未能獲得理賠金300萬元之損失，故得依民法
    第544條規定為請求，追加備位聲明求為鄭為之應給付上訴
    人300萬元及法定遲延利息，核其請求所據之基礎事實，同
    係因上訴人未能獲得保險理賠所生之賠償爭議，依民事訴訟
    法第446條第1項但書、第255條第1項第2款規定，應予准許
    。
二、上訴人主張：伊於民國105年12月經由鄭為之招攬訴外人元
    大人壽保險股份有限公司（下稱元大壽險公司）之「元大人
    壽祝扶年年殘廢照護終身保險、保險金新臺幣（下同）100 
    萬（代號DE），附加重大傷病健康保險附約（代號RZ）、保
    險金300萬元；元大人壽享安住院醫療健康保險（代號NR）
    」，購買要保日105年12月31日、保單號碼為LVAN000509之
    保險（下稱系爭保險），伊於105年12月下旬將要保資料寄
    交鄭為之，於106年1月2日與鄭為之確認險種及金額無誤後
    ，鄭為之透過被上訴人華瀚保險經紀人有限公司（下稱華瀚
    保經公司）向元大壽險公司投保，伊於106年3月9日電詢鄭
    為之有關核保進度無結果，迄106年3月20日仍未獲核保訊息
    ，遂於106年3月21日電詢元大壽險公司始知該公司於106年2
    月9日及22日曾以電子郵件通知華瀚保經公司應補正新版要
    保書，伊隨即告知鄭為之，但其仍未處理，元大壽險公司於
    106年3月21日以電子郵件照會，但華瀚保經公司仍未通知伊
    ，鄭為之亦未補正，元大壽險公司於106年3月27日通知華瀚
    保經公司於106年3月29日取消伊之要保申請。鄭為之為掩飾
    其未處理伊之要保的疏失，由不詳之人冒簽伊之姓名填載新
    版要保書投保，元大壽險公司至106年4月13日同意承保（保
    單號碼為LVAN000712，下稱新保單）。伊於106年4月4日發
    生中風住院，因新保單未經30天等待期，伊之中風傷病不在
    新保單保險範圍。若系爭保險之原要保未遭取消，伊可領得
    300萬元保險金，伊未能領得保險金，顯因華瀚保經公司專
    員即被上訴人陳彥慈未通知補正，及受通知之鄭為之未予補
    正所致，陳彥慈、鄭為之就元大壽險公司3次照會通知應補
    正要保書及擬取消要保乙事，疏未通知伊補正，違反保護他
    人之法律即保險業務員管理規則第15條第1項、保險經紀人
    管理規則第33條第1項、保險法第163條第6項所定之忠實及
    注意義務，致系爭保險之要保遭取消，與伊未能領得保險金
    之損失間具相當因果關係，應依民法第184條第2項負損害賠
    償責任。華瀚保經公司為鄭為之及陳彥慈之僱用人，就其等
    執行職務不法侵害伊之財產權，應連帶負賠償責任。爰依民
    法第184條第2項、第188條、第224條規定，提起本件訴訟，
    聲明：被上訴人應連帶給付上訴人300萬元，及自起訴狀繕
    本送達被上訴人翌日起至清償日止，按年息5%計算之利息。
    原審為上訴人敗訴之判決，上訴人不服，提起上訴，於本院
    主張伊與鄭為之間具有委任關係，因鄭為之有過失致伊未能
    獲得理賠金300萬元，追加依民法第544條為請求依據，備位
    請求鄭為之應給付300萬元及法定遲延利息。上訴聲明：㈠先
    位聲明：⒈原判決廢棄。⒉被上訴人應連帶給付上訴人300萬
    元，及自起訴狀繕本送達之翌日起至清償日止，按年息5%計
    算之利息。⒊願供擔保，請准為假執行之宣告。㈡備位聲明：
    ⒈鄭為之應給付上訴人300萬元，及自起訴狀繕本送達之翌日
    起至清償日止，按年息5%計算之利息。⒉願供擔保，請准為
    假執行之宣告。
三、被上訴人則以：
  ㈠華瀚保經公司與陳彥慈部分：保險經紀人管理規則第33條第1
    項及保險業務員管理規則第15條第1項非屬民法第184條第2
    項之「保護他人之法律」。上訴人是華瀚保經公司之業務員
    ，並為系爭保險之承辦業務員，鄭為之並不是，其轉送上訴
    人招攬之保險契約，未違反保險經紀人管理規則第49條規定
    。陳彥慈並非保險業務員或保險經紀人，不適用保險業務員
    或經紀人管理規則。在上訴人應自行追蹤保單狀態下，陳彥
    慈仍通知上訴人指定之聯絡人鄭為之，並以電話通知上訴人
    ，則上訴人稱伊等未通知有違注意義務顯無理由。上訴人為
    系爭保險業務員，本應盡職責從華瀚保經公司內部網站自行
    追蹤保單狀態，並向保戶充分揭露照會資訊，縱上訴人未即
    時得知元大壽險公司照會內容，亦難謂伊等有可歸責或違反
    保險經紀人管理規則之處。故上訴人主張陳彥慈、鄭為之應
    依民法第184條第2項規定，華瀚保經公司應依民法第188條
    、第224條規定負連帶賠償責任，顯無理由。若認華瀚保經
    公司須獨立或連帶負賠償責任，因上訴人與有過失，且負全
    部過失比例責任，故不得向華瀚保經公司請求賠償等語，資
    為抗辯。答辯聲明：㈠上訴駁回。㈡如受不利判決，願供擔保
    請准宣告免為假執行。
  ㈡鄭為之部分：伊出具之聲明書係確認與華瀚保經公司間單純
    轉交文件。上訴人為系爭保險之業務員，系爭保險傭金均由
    上訴人領取，伊非系爭保險業務員，未招攬上訴人購買系爭
    保險，對於事後華瀚保經公司聯繫、照會和元大壽險公司之
    核保相關事宜，並非伊應負責事項；伊有轉知上訴人照會單
    之事，然華瀚保經公司聽從上訴人說詞，將應直接通知上訴
    人之照會事項，間接轉知予伊，致伊除義務協助送件外，尚
    須承擔未轉知之潛在風險。據上訴人與華瀚保經公司簽立之
    承攬契約書第5條約定，非經其等雙方書面同意，不得轉讓
    第三人再承攬；伊與上訴人間未曾就轉送要保文件及保險單
    之再承攬簽訂任何書面文件，雙方客觀上未存有任何委任關
    係甚明。上訴人就伊經授權從事保險招攬行為，及上訴人未
    能領得保險金之損失間具有相當因果關係，均未舉證。上訴
    人自行投保系爭保險前，曾對外招攬客戶黃釭驊，亦因其不
    願親自前往華瀚保經公司遞送文件，由伊好意協助遞送文件
    ，保險成交傭金亦由上訴人收取，伊未獲得任何利益，可徵
    伊僅立於朋友立場好意順道協助送件。縱本件成立相關賠償
    責任，伊得依民法第217條主張過失相抵，且應由上訴人負
    擔全部責任等語，資為抗辯。答辯聲明：㈠上訴及追加之訴
    均駁回。㈡如受不利判決，願供擔保請准宣告免為假執行。
四、查上訴人於105年12月下旬將系爭保險之要保書及相關文件
    寄交鄭為之，鄭為之透過華瀚保經公司向元大壽險公司投保
    ，元大壽險公司於106年3月27日以上訴人照會逾期未回復為
    由，照會華瀚保經公司於106年3月29日拒絕系爭保險之要保
    （即拒絕承保），嗣上訴人經不詳人之簽名填載新版要保書
    投保，元大壽險公司於106年4月13日同意承保，惟上訴人於
    106年4月4日因中風住院，若上訴人經元大壽險公司之106年
    2月9日、106年2月22日及106年3月21日3次照會通知補正要
    保書可領得300萬元保險金等情，有上訴人與鄭為之間之LIN
    E對話紀錄、系爭保險之要保書等相關文件、元大壽險公司
    照會及拒保之電子郵件、新保單、中國醫藥大學北港附設醫
    院診斷證明書及醫療費用收據、元大壽險公司108 年10月14
    日陳報狀可參（見原審卷第15至20、29至51、53至60、63至
    64、387至388頁），且為兩造所不爭，可信為真。
五、上訴人主張陳彥慈、鄭為之疏未通知伊有關元大壽險公司3
    次照會通知補正專用要保書及擬取消要保之事，致系爭保險
    之要保遭取消，應依民法第184條第2項負賠償責任，華瀚保
    經公司為其2人之僱用人，應依民法第188條、第224條規定
    負連帶責任；另鄭為之受伊委託，未處理元大壽險公司之照
    會郵件致系爭保險之要保遭取消，依民法第544條規定負賠
    償責任等語，為被上訴人所否認，並以前詞置辯。經查：
　㈠保險法第8條之1規定保險業務員，指為保險業、保險經紀人
    公司、保險代理人公司或兼營保險代理人或保險經紀人業務
    之銀行，從事保險招攬之人；第9條規定保險經紀人，指基
    於被保險人之利益，洽訂保險契約或提供相關服務，而收取
    佣金或報酬之人。而保險經紀人應以善良管理人之注意義務
    ，為被保險人洽訂保險契約或提供相關服務，並負忠實義務
    ，亦為同法第163條第6項所明定。該條第4項、第8項授權金
    融監督管理委員會訂定保險經紀人管理規則第33條第1項規
    定「個人執業經紀人、經紀人公司及銀行於執行或經營業務
    時，應盡善良管理人之注意及忠實義務，維護被保險人利益
    ，確保已向被保險人就洽訂之保險商品之主要內容與重要權
    利義務，善盡專業之說明及充分揭露相關資訊。」。保險法
    第177條授權金融監督管理委員會訂定之保險業務員管理規
    則第15條第1項前段規定「業務員經授權從事保險招攬之行
    為，視為該所屬公司授權範圍之行為，所屬公司對其登錄之
    業務員應嚴加管理並就其業務員招攬行為所生之損害依法負
    連帶責任。」，同管理規則第3條規定「業務員非依本規則
    辦理登錄，領得登錄證，不得為其所屬公司招攬保險。」，
    上開規定，均是對保險經紀人或所屬保險業務員執行業務行
    為之規範，故保險經紀人（公司）在為被保險人洽訂保險契
    約或提供相關服務，或其所屬保險業務員執行職務從事保險
    業務招攬行為時，有未盡善良管理人之注意或忠實義務，方
    有民法第184條第2項所定違反保護他人法律之侵權行為問題
    。
  ㈡鄭為之係登錄在錠律保險經紀人股份有限公司（下稱錠律保
    經公司），有人身保險業務員登錄證可參（見原審卷內之證
    物袋影本），故鄭為之為錠律保經公司之業務員，並非華瀚
    保經公司之業務員甚明。上訴人稱於系爭保險要保時即知鄭
    為之登錄在錠律保經公司，因鄭為之與華瀚保經的符董事長
    談好條件，鄭為之帶過去的業務會掛在其太太底下，傭金較
    高，而伊的業績其太太也可抽成，所以鄭為之願意幫伊送件
    等語（見原審卷第500、267、247頁），可知上訴人交由鄭
    為之代送系爭保險之要保書時，明知鄭為之並非華瀚保經公
    司之業務員，而鄭為之願意幫忙向華瀚保經公司送件，是因
    其與上訴人間之私人情誼，並非執行錠律保經公司保險業務
    員招攬保險業務甚明，鄭為之既非執行保險業務員之保險業
    務。此外，上訴人未舉證鄭為之係華瀚保經公司之使用人或
    代理人，則上訴人主張鄭為之違反保險法及保險業務員管理
    規則關於保險業務員為被保險人洽訂保險契約或提供相關服
    務之注意義務，就伊所受損害，應依民法第184條第2項規定
    賠償300萬元，應屬無據。
  ㈢上訴人主張華瀚保經公司受僱人陳彥慈未將元大壽險公司之
    補正照會轉通知伊，應有疏失，華瀚保經公司依民法第224
    條本文規定，應就鄭為之及陳彥慈執行職務之故意或過失負
    同一責任，有元大壽險公司106年2月9日、106年2月22日及1
    06年3月21日通知華瀚保經公司之應補正新版要保書電子郵
    件等為據（見原審卷第45至47頁），然：
　⑴陳彥慈已將元大壽險公司之106年2月9日、3月21日、3月27日
    、3月30日照會通知，以電子郵件轉寄上訴人指定之聯絡人
    鄭為之，有上訴人所提出之文件可參（均明列收受及轉寄日
    期及時間），核與華瀚保經公司107年5月25日0000000華字–
    金第001號函復行政院金融監督管理委員會保險局之內容相
    符（見原審卷第23至27頁），依陳彥慈收受及轉寄電子郵件
    之時間，顯示轉寄並無遲滯，而鄭為之對其曾收到陳彥慈轉
    寄之元大壽險公司通知補正之電子郵件亦不爭執（見原審卷
    第370、497至498頁），可見元大壽險公司之照會電子郵件
    ，已經華瀚保經公司之陳彥慈轉寄予鄭為之，陳彥慈並無疏
    失情事。
  ⑵上訴人自承「…（本件原告《即上訴人》將要保書交由鄭為之送
    件，從原證2的LINE對話紀錄來看，是指定鄭為之為聯絡人
    的意思嗎？）我是視鄭為之為我的保險業務員，所以請他幫
    我處理保單事宜。（對外《包括對華瀚保經公司及元大壽險
    公司》均委由鄭為之去聯絡？）是的。…」（見原審卷第263
    頁），且其對陳彥慈於106年3月21日以電話直接詢問，仍回
    答有關系爭保險之要保書係交由鄭為之處理（見原審卷第26
    4至265頁），上訴人既指定鄭為之為其聯絡人，則華瀚保經
    公司將元大壽險公司之補正電子郵件轉寄鄭為之收受，自符
    合上訴人之本意。
  ⑶就元大壽險公司之補正通知電子郵件，陳彥慈已為處理，並
    未違反注意義務，且鄭為之並非華瀚保經公司之受僱人，已
    如上述，則上訴人指華瀚保經公司與陳彥慈就元大壽險公司
　　電子郵件之補正通知，有違反保險經紀人之注意或忠實義務
    ，對伊構成侵權行為，難謂有據。況依上訴人將系爭保險之
    要保書委由非執行保險業務之鄭為之送件，並指定鄭為之為
    其對外之聯絡人，上訴人顯係藉由鄭為之的輔助行為擴大其
    活動範圍，鄭為之應是上訴人就系爭保險之要保代理人或使
    用人，故上訴人主張依民法第184條第2項、第188條第1項及
    第224條規定，就伊所受損害，請求華翰保經公司與其受僱
    人陳彥慈連帶賠償300萬元，亦依無據。
　㈣上訴人追加主張依民法第544條規定，請求鄭為之給付300萬
    元部分：
　⑴稱委任者，謂當事人約定，一方委託他方處理事務，他方允
    為處理之契約。受任人因處理委任事務有過失，或因逾越權
    限之行為所生之損害，對於委任人應負賠償之責。民法第52
    8、544條定有明文。依鄭為之出具之聲明書略以「…本人鄭
    為之為王志豪君（以下簡稱王君）之朋友，因王君事務繁忙
    ，無法親送投保文件，委任本人轉交王君之投保文件及照會
    單至華瀚保險經紀人公司。本人非華瀚保險經紀人之業務員
    ，只是對保險產業熟悉，代為轉交王君本人之投保文件及照
    會單至華瀚保險經紀人公司，至於保險公司核保與否，蓋與
    本人無關。…」（見原審卷第219頁），另依上訴人提出之對
    話紀錄摘錄如下：「…1.105年12月24日前，上訴人請鄭為之
    投保『元大的DE100萬、RZ300萬、NR計畫1』，鄭為之回應『OK
    』。2.105年12月26日『上訴人對鄭為之表示保險的事情再麻
    煩你了；鄭為之答覆有喔，已處理』。3.106年1月2日上訴人
    詢問進度，鄭為之亦有回應。4.106年3月9日上訴人詢問進
    度，鄭為之表示會去追蹤。5.106年3月28日鄭為之告知上訴
    人近期會收到類似文件不齊的通知，但其已處理了。…」（
    見原審卷第15至20頁）。以上開聲明內容及雙方對話內容，
    就上訴人委由鄭為之協助處理保險事宜，雙方有合意，上訴
    人與鄭為之間存有委任關係，鄭為之稱伊僅是基於朋友立場
    單純好意代送文件云云，並不足取。又陳彥慈3次轉寄元大
    壽險公司之106年2月9日、同年月22日、同年3月21日照會電
    子郵件予鄭為之收受，鄭為之並未轉寄上訴人，此為鄭為之
    所不爭執（見原審卷第498頁），其中上訴人曾106年3月9日
    詢問鄭為之有關系爭保險要保事宜之處理進度，鄭為之答覆
    顯然疏漏元大壽險公司之照會，並未告知上訴人，亦未依照
    會辦理補正事宜，可見鄭為之就其受上訴人委託處理系爭保
    險要保事務應有過失。
　⑵依元大壽險公司函覆略以「依鈞院來函附件二診斷書所示之
    疾病，王志豪已符合元大人壽一年期重大傷病健康保險附約
    所約定之重大傷病。…㈢假設在原告於要保時有繳納保險費
    之情況下，若原告《即上訴人》限期補正，系爭保險契約始期
    以陳報人同意承保時溯自預收第一期保險費金額時即105年1
    2月31日開始，其於106年3月25日起發生重大傷病健康保險
    附約所約定之重大傷病給付要件時，陳報人將依約給付。」
    ，並檢附要保書所載「一年期重大傷病健康保險附約」保額
    300萬元（見原審卷第387至388、392頁），鄭為之如有轉知
    上訴人元大壽險公司之照會通知由上訴人補件，則上訴人於
    106年3月25日發生保險事故時，即可獲得保險理賠，然因鄭
    為之未處理元大壽險公司之照會通知，系爭保險之要保遭元
    大壽險公司取消，致上訴人發生保險事故時未能獲得系爭保
    險之理賠金300萬元，鄭為之的過失行為與上訴人所受損害
    有相當因果關係甚明，故鄭為之應就上訴人所受損害負賠償
    責任。
　⑶按損害之發生或擴大，被害人與有過失者，法院得減輕賠償
    金額，或免除之，民法第217條第1項定有明文。此項規定之
    目的，在謀求加害人與被害人間之公平，故在裁判上法院得
    以職權減輕或免除之（最高法院85年台上第1756號判決先例
    意旨參照）。華瀚保經公司對於已登錄之業務員，均提供完
    善便利之內部查詢系統，業務員可透過華瀚保經公司網站之
    業務專區及新契約保全服務系統，追蹤送件之保單狀態，及
    是否有保險公司照會等資訊，有相關網路網頁資料可參（見
    原審卷第211至216頁），上訴人為系爭保險之業務員（同上
    卷第31至35、37至45頁），本應自行透過華瀚保經公司提供
    予業務員之內部查詢系統，注意系爭保險之審核狀態，且華
    瀚保經公司已透過公司內部網站資訊通知系爭保險經手人即
    上訴人有關元大壽險公司照會通知補件事宜，然上訴人未注
    意系爭保險之要保經過狀態，以自身工作繁忙為由，委託鄭
    為之做為聯絡人代為處理，因而發生原要保遭拒之事而受有
    未能獲取保險金之損失，顯然上訴人就損害之發生或擴大與
    有過失。衡以上訴人為系爭保險之業務員，系爭保險如成立
    有效，保險傭金亦由上訴人自行領取，而其委由鄭為之為聯
    絡人代為處理保險事宜，鄭為之雖受委託，但並未受有報酬
    等情，認上訴人應負之過失責任較鄭為之更為重大，審酌上
    情後，認上訴人與鄭為之2人之過失責任比例以90%與10%為
    適當，故鄭為之應負之賠償責任，依民法第217條第1項過失
    相抵規定減輕90%，則上訴人請求鄭為之賠償金額為30萬元
    （3,000,000×10%＝300,000），逾此範圍之請求，不應准許
    。
　㈤給付無確定期限者，債務人於債權人得請求給付時，經其催
    告而未為給付，自受催告時起，負遲延責任。其經債權人起
    訴而送達訴狀，或依督促程序送達支付命令，或為其他相類
    之行為者，與催告有同一之效力；遲延之債務，以支付金錢
    為標的者，債權人得請求依法定利率計算之遲延利息。但約
    定利率較高者，仍從其約定利率；應付利息之債務，其利率
    未經約定，亦無法律可據者，週年利率為5%，為民法第229
    條第2項、第233條第1項、第203條所明定。本件上訴人追加
    之訴請求鄭為之賠償損失30萬元部分，依上說明，應自追加
    之訴書狀繕本送達鄭為之翌日即109年7月15日起（見本院卷
    第87頁）至清償日止，按年息5%計算利息。
六、綜上所述，上訴人主張鄭為之、陳彥慈違反保險法第163條
    第6項、保險經紀人管理規則第33條第1項及保險業務員管理
    規則第15條第1項前段等保護他人之法律，依民法第184條第
    2項規定，及就華瀚保經公司部分援引民法第188條第1項本
    文及第224條本文規定，先位聲明請求被上訴人連帶給付300
     萬元，及自起訴狀繕本送達翌日起至清償日止之法定遲延
    利息，於法無據，應予駁回。原審就此為上訴人敗訴之判決
    並駁回其假執行之聲請，核無違誤，上訴人仍執陳詞指摘原
    判決不當，核無理由，應予駁回。另上訴人於本院追加依民
    法第544條規定請求鄭為之給付30萬元，及自109年7月15日
    起至清償日止，按年息5%計算利息，於法有據，應予准許，
    其餘逾此範圍所為訴之追加，則屬無據，應予駁回。又本件
    判命鄭為之給付部分未逾150萬元，依民事訴訟法第466條第
    1項規定不得上訴第三審，經本院判決即告確定，無庸為准
    免假行之宣告，併此敘明。
七、本件事證已臻明確，兩造其餘之攻擊或防禦方法及所用之證
    據，經本院斟酌後，認為均不足以影響本判決之結果，爰不
    逐一論列，附此敘明。
八、據上論結，本件上訴為無理由，追加之訴為一部有理由、一
    部無理由，依民事訴訟法第450條、第449條第1項、第78條
    、第79條，判決如主文。 
中　　華　　民　　國　　109 　年　　11　　月　　25　　日
                  民事第十九庭  
                      審判長法  官  魏麗娟
                            法  官  陳慧萍
                            法  官  潘進柳
正本係照原本作成。
被上訴人不得上訴。
上訴人如不服本判決，應於收受送達後20日內向本院提出上訴書
狀，其未表明上訴理由者，應於提出上訴後20日內向本院補提理
由書狀（均須按他造當事人之人數附繕本）上訴時應提出委任律
師或具有律師資格之人之委任狀；委任有律師資格者，另應附具
律師資格證書及釋明委任人與受任人有民事訴訟法第466 條之1
第1項但書或第2項（詳附註）所定關係之釋明文書影本。如委任
律師提起上訴者，應一併繳納上訴審裁判費。
中　　華　　民　　國　　109 　年　　11　　月　　26　　日

  　　　　　　　　　　　　　書記官  廖婷璇
附註：
民事訴訟法第466條之1（第1項、第2項）：
對於第二審判決上訴，上訴人應委任律師為訴訟代理人。但上訴
人或其法定代理人具有律師資格者，不在此限。
上訴人之配偶、三親等內之血親、二親等內之姻親，或上訴人為
法人、中央或地方機關時，其所屬專任人員具有律師資格並經法
院認為適當者，亦得為第三審訴訟代理人。